【裁判字號】    92,台上,5813
【裁判日期】    921016
【裁判案由】    竊盜
【裁判全文】
最高法院刑事判決                              九十二年度台上字第五八一三號
    上  訴  人  甲○○
右上訴人因竊盜案件，不服台灣高等法院中華民國九十二年七月三十日第二審判決（
九十二年度上訴字第一七七四號，起訴案號：台灣桃園地方法院檢察署九十一年度偵
字第一五九七二、一五九七四號），提起上訴，本院判決如左：
    主  文
上訴駁回。
    理  由
按不得上訴於第三審法院之罪與得上訴之罪為牽連犯，而不得上訴之罪為重，得上訴
之罪為輕，雖依刑法第五十五條從不得上訴之重罪論科，惟其牽連之輕罪，原得上訴
，而牽連犯罪之上訴又不可分，則對於該重罪亦應認為得上訴於第三審法院。本件原
判決認上訴人甲○○牽連犯刑法第二百十六條、第二百十條之行使偽造私文書罪、第
三百二十一條第一項第一款、第三款之加重竊盜罪、第三百三十九條第二項之詐欺得
利罪，而依刑法第五十五條從一重之加重竊盜罪處斷，雖其從以處斷之重罪即加重竊
盜罪屬刑事訴訟法第三百七十六條第二款不得上訴於第三審法院之案件，但所牽連之
輕罪即行使偽造私文書罪係得上訴第三審法院之案件，依前開說明自得上訴於第三審
法院，先予敘明。
一、行使偽造私文書部分：
按刑事訴訟法第三百七十七條規定，上訴於第三審法院，非以判決違背法令為理由，
不得為之。是提起第三審上訴，應以原判決違背法令為理由，係屬法定要件。如果上
訴理由狀並未依據卷內訴訟資料，具體指摘原判決不適用何種法則或如何適用不當，
或所指摘原判決違法情事，顯與法律規定得為第三審上訴理由之違法情形，不相適合
時，均應認其上訴為違背法律上之程式，予以駁回。上訴人甲○○上訴意旨略稱：上
訴人於民國八十八年二月二十二日所犯竊盜罪，經台灣板橋地方法院以八十八年度易
字第四三二六號刑事判決判處竊盜等罪刑，上訴後經台灣高等法院以八十九年度上易
字第三二八三號刑事判決，改判處應執行有期徒刑二年四月，於八十九年十二月二十
一日確定；於八十七年至八十八年間犯竊盜罪多次，經台灣桃園地方法院以八十九年
度訴緝字第五十五號刑事判決，判處有期徒刑五年十月，上開案件與本件有連續犯裁
判上一罪之關係，原審就本件未諭知免訴判決，於法有違等語。
惟查原判決認定上訴人有如原判決事實欄所記載之行使偽造私文書犯行，係以上訴人
對前揭犯行供承不諱，核與被害人伍宇文指訴情節相符，復有旅客登記單、簽帳單（
商店存根聯）各一紙附卷可資佐證，堪認上訴人之自白與事實相符。並敘明上訴意旨
所載上訴人其他竊盜等案件之犯罪時間，與本案之犯罪時間相隔約有一年左右或一年
以上之久，其時間並非密接，上訴人顯非基於概括犯意為之，自與本件無連續犯裁判
上一罪之關係等情，予以綜合判斷。因而維持第一審依牽連犯論處上訴人連續攜帶兇
器於夜間侵入住宅竊盜罪刑之判決，駁回上訴人在第二審之上訴。業已說明其所憑之
證據及其認定之理由，從形式上觀察，並無違背法令之情形。而按證據之取捨與證據
之證明力如何，均屬事實審法院得自由裁量、判斷之職權；苟其此項裁量、判斷，並
不悖乎通常一般之人日常生活經驗之定則或論理法則，又於判決內論其何以作此判
斷之心證理由者，即不得任意指摘其為違法，而據為提起第三審上訴之合法理由。原
判決綜合前述各項證據資料，論斷說明上訴意旨所載上訴人其他竊盜等案件，其與本
件並無連續犯裁判上一罪之關係等情，乃其採證職權之合法行使，不容任意指為違法
。上訴意旨並未依據卷內資料具體指摘，徒憑己意，就原判決已有說明之事項，漫指
其違法，重為單純事實上之爭執，難謂係適法上訴第三審之理由，其此部分之上訴違
背法律上之程式，應予駁回。
二、加重竊盜及詐欺得利部分：
按刑事訴訟法第三百七十六條所列各罪之案件，經第二審判決者，不得上訴於第三審
法院，法有明文。本件上訴人牽連犯加重竊盜及詐欺得利部分，原判決認係成立刑法
第三百二十一條第一項第一款、第三款及第三百三十九條第二項之罪，核屬刑事訴訟
法第三百七十六條第二款、第四款之案件，依上開說明，既經第二審判決，自不得上
訴於第三審法院。縱此部分與前述上訴人行使偽造私文書部分有牽連關係，為裁判上
一罪，但其行使偽造私文書部分之上訴為不合法，本院應從程序上予以駁回，而無從
為實體上判決，對於原不得上訴之此部分，亦無從適用審判不可分原則，為實體上審
判。上訴人竟復就此部分提起上訴，顯為法所不許，應予駁回。
據上論結，應依刑事訴訟法第三百九十五條前段，判決如主文。
中      華      民      國    九十二    年      十      月     十六     日
                              最高法院刑事第三庭
                                  審判長法官  董  明  霈
                                        法官  林  茂  雄
                                        法官  王  居  財
                                        法官  張  祺  祥
                                        法官  池  啟  明
      右正本證明與原本無異
                                              書  記  官
中      華      民      國    九十二    年      十      月    二十三    日


司法院資訊處製作；財團法人民間司法改革基金會備份。
